臺灣臺中地方法院民事判決　九十一年度訴字第三六九七號
　　原　　　告　迪利士有限公司
　　法定代理人　丙○○
　　原　　　告　乙○○
　　訴訟代理人　甲○○
　　被　　　告　戊○○
　　訴訟代理人　邢俊文　　　律師
　　被　　　告　丁○○　　　住.
右當事人間請求給付租金事件，本院於民國九十三年一月三十日言詞辯論終結，判決
如左：
    主    文
被告應連帶給付原告迪利士有限公司新臺幣壹拾參萬元、應連帶給付原告乙○○新臺
幣柒萬元，並均自民國八十六年十一月六日起至清償日止，按年息百分之五計算之利
息。
原告其餘之訴駁回。
訴訟費用由被告連帶負擔七分之一，餘由原告負擔。
    事    實
甲、原告方面：
一、聲明：
    (一)被告應連帶給付原告迪利士有限公司新臺幣（下同）二十六萬元，應連帶給付
      原告乙○○十六萬元，並均自民國（下同）八十六年十一月五日起至清償日止
      ，按年息百分之五計算之利息。
    (二)被告應連帶給付原告迪利士有限公司六十八萬二千五百元，應連帶給付原告乙○○三十六萬七千五百元，並均自八十七年六月九日起至清償日止，按年息百
      分之五計算之利息。
二、陳述：
    (一)緣被告戊○○與丁○○合夥經營「美娜姿飲食店」（下稱系爭店面），由被告
      戊○○於八十六年五月二十九日向原告迪利士有限公司（下稱原告迪利士公司
      ）法定代理人丙○○承租飲料店經營權利，並同時向飲料店所在房地（位於臺
      中市○○○街一四二號地下一樓）所有權人即原告乙○○承租房地，因而簽立
      飲料店經營權利承租契約書及租賃契約書各一份（下稱系爭二租賃契約，租期
      均為一年，自八十六年六月十日起至八十七年六月九日止），並由被告丁○○
      擔任連帶保證人。依系爭二租賃契約，原告每月應付經營權利租金十三萬元予
      原告迪利士公司（約佔全部租金二十萬元之６５％），每月應付房地租金七萬
      元予原告乙○○（約佔全部租金二十萬元之３５％），總計被告每月應付予原
      告之總租金計為二十萬元（含經營權利租金十三萬元及房地租金七萬元，下稱
      每月總租金）。嗣因被告經營不佳，原被告雙方又於八十六年十一月二十四日
      協商同意，自八十六年十一月十日至八十七年六月九日原租約屆止日之租賃期
      間，每月總租金降為十五萬元，並加註於租賃契約尾頁。
    (二)然被告承租後至八十六年十月份止，即陸續拖欠租金未繳足，被告戊○○乃簽
      發面額二十萬元之支票一紙（票據號碼：７３７０８４號，發票日：八十六年
      十一月五日，付款人：臺灣省合作金庫忠孝支庫，下稱系爭二十萬元支票）以
      支付八十六年十月份之每月總租金，並簽發面額二十二萬元之本票一紙（票據
      號碼：０８３８２９，發票日：八十六年十月二十九日，到期日：八十六年十
      一月五日，下稱系爭二十二萬元本票），以支付先前未繳足之每月總租金，該
      二紙票據面額總計四十二萬元，然屆期提示均遭退票。
    (三)被告積欠租金未付款，亦無提前解約之情事，原告自得依雙方簽立之系爭二租
      賃契約，向原告請求如聲明(一)(二)所示之租金。聲明(二)部分自八十六年十一月十
      日自八十七年六月九日止之租金，其租賃期間尚餘七個月，被告均未給付，故
      此部分１、應給付原告迪利士公司部分為六十八萬二千二百五十元（計算式：
      十五萬元×６５％×七個月）２、應給付原告乙○○部分為三十六萬七千五百
      元（計算式：十五萬元×３５％×七個月）。
    (四)對被告所為抗辯之陳述：
      1.被告戊○○雖提出之原告迪利士公司催收租金人員劉建宏簽立之收據一紙，
        用以證明原告所持有被告戊○○所簽發之二十萬元支票及二十二萬元本票，
        並非均為給付租金之用，該二十二萬元本票實乃為擔保該二十萬元支票兌現
        之用，待該二十萬元支票兌現後，該二十二萬元本票即應歸還云云，然查該
        紙支票正面留註之交換日期為八十六年十一月六日，退票理由單記載退票日
        亦為八十六年十一月六日，足稽該紙二十萬元之支票早在八十六年十一月六
        日即有退票事實，且對照收據內容「．．．支票到期兌現時，則還本票．．
        ．」及該收據之簽發日期乃為八十六年十一月二十九日乃在退票日之後，從
        時點及內容來看，均與事實不符，足見被告上揭抗辯並不足採。
      2.被告戊○○雖提出鈞院九十年度簡上字第四一七號請求給付票款事件之民事
        確定判決，謂與本案有一事不再理原則之適用云云，然查該案乃是請求給付
        票款事件，與本件之請求給付租金，乃二件不同之事實，本件起訴並不違反
        一事不再理原則。
      3.被告戊○○雖另謂其已於八十六年七月二十五日將所擁有之「美娜姿飲食店
        」股權，讓渡予訴外人洪佳德（即洪木霖），從此以後「美娜姿飲食店」之
        權利與義務，概予被告戊○○無關云云，然依系爭租賃契約書第四條第二款
        約定：「未經甲方（即原告乙○○）書面同意，乙方不得將承租標的全部或
        部分轉租、出租、頂讓、質押、贈與或以其他方法交由他人使用。」等語，
        則被告戊○○提出之該股權「讓渡書」，並無法對抗原告，被告仍應負履行
        契約之責。
      4.被告戊○○另謂依系爭飲料店經營權利承租契約書第十三條補充規定第七款
        載明：若因甲方（即原告迪利士公司）建物結構及消防設備等問題造成乙方
        無法順利取得合法執照，則本契約自動失效。而「美娜姿飲食店」自始至終
        均未取得合法執照，亦即無照營業了三十幾個月，依該條款規定，該契約即
        應自動失效，被告自無給付租金之義務云云，然查系爭承租建物，依建物謄
        本記載，早在八十三年間即已合法取得使用執照，且被告戊○○於答辯狀內
        亦已自承其營業了三十幾個月，本件自無該條款契約自動失效事由之存在。
      5.被告戊○○雖再謂原告請求被告給付八十六年十月份前之總租金共計四十二
        萬元，依民法第一百二十六條規定，其消滅時效為五年，此部分之欠租，原
        告於九十一年十一月四日方才起訴請求，請求權之時效已消滅，被告自得拒
        絕給付云云。然查被告戊○○乃是交付以八十六年十一月五日為兌現日之系
        爭二紙票據作為繳付，依民法第一百二十八條規定：「消滅時效，自請求權
        可行使時起算．．．」，此部分之租金債權其請求權可行使之起算日自應以
        系爭二紙票據之兌現日八十六年十一月五日為起算日，尚未罹於五年之消滅
        時效。
      6.被告戊○○另辯稱自八十六年十一月以後至八十七年六月之租金，均由洪佳
        德代為給付，被告對原告之租金債務，已由第三人洪佳德清償完畢，原告自
        不得再向被告請求云云。然原告曾分別於八十八年九月二日及八十八年十一
        月四日向洪木霖（即洪佳德）催繳租金，足見被告戊○○辯稱其租金債務業
        由洪佳德代為清償完畢，顯非事實。且被告戊○○既稱其已繳清租金，惟其
        所積欠之租金為數十萬元金額，衡情不可能以現金交付，被告戊○○又無法
        提出匯款記錄或簽發票據等資料，足見其並未有清償之事。
四、證據：提出原被告雙方簽立之飲料店經營權利承租契約書及租賃契約書各一紙、
          二十萬元支票及其退票理由單一份、二十二萬元之本票一紙、八十八年十
          一月十九日、八十八年九月二日、八十八年十一月四日寄發之存證信函各
          一紙、本院八十九年度促字第三九三三九號支付命令一紙（以上均影本）
          為證。
乙、被告被告戊○○方面：
一、聲明：原告之訴駁回。
二、陳述略稱：
    (一)原告所持有被告戊○○所簽發之二十萬元支票及二十二萬元本票，並非均為給
      付租金之用，被告戊○○當時乃同時交付該本票與支票予原告迪利士公司之催
      收款項人員劉建宏，而該二十二萬元本票實乃為擔保該二十萬元支票兌現之用
      ，待該二十萬元支票兌現後，該二十二萬元本票即應歸還。且被告戊○○雖曾
      積欠原告租金二十萬元，但該筆欠款早已清償完畢，被告並無積欠原告任何租
      金，該二紙本票及支票，在被告已結清欠款後，乃因原告公司搬遷，無法追回
      ，因而仍由原告持有。再該二紙本票及支票之票據債務，業經原告起訴求償，
      而經鈞院於九十一年二月一日以九十年度簡上字第四一七號判決原告敗訴確定
      ，本件原告再據以請求租金債務，應有一事不再理之適用。
    (二)被告承租後，成立經營「美娜姿飲食店」，但被告戊○○已於八十六年七月二
      十五日將所擁有之「美娜姿飲食店」股權，讓渡予訴外人洪佳德（即洪木霖）
      ，從此以後「美娜姿飲食店」之權利與義務，概予被告戊○○無關，且自八十
      六年十一月以後至八十七年六月之租金，均由洪佳德代為給付，被告對原告之
      租金債務，已由第三人洪佳德清償完畢，原告自不得再向被告請求。且洪佳德
      接手經營至八十八年十一月間結束，依常情而論，此段期間已長達二年餘，原
      告豈有可能未追究被告戊○○前所積欠之租金，由此可推論被告應已繳清租金
      無誤。
    (三)再依系爭飲料店經營權利承租契約書第十三條補充規定第七款載明：若因甲方
      （即原告迪利士公司）建物結構及消防設備等問題造成乙方無法順利取得合法
      原照，則本契約自動失效。而「美娜姿飲食店」自始至終均未取得合法執照，
      亦即無照營業了三十幾個月，依該條款規定，該契約即應自動失效，被告自無
      給付租金之義務。
    (四)另原告請求被告給付八十六年十月份前之總租金共計四十二萬元，依民法第一
      百二十六條規定，其消滅時效為五年，此部分之欠租，原告於九十一年十一月
      四日方才起訴請求，請求權之時效已消滅，被告自得拒絕給付。
三、證據：提出原告迪利士公司催收租金人員劉建宏簽立之收據一紙、本院九十年度
    簡上字第四一七號民事判決一份、被告戊○○與洪佳德簽立之讓渡書一紙為證；
    並聲請訊問證人洪佳德。
丙、被告丁○○方面：
    被告丁○○未於言詞辯論期日到場，亦未提出書狀作何聲明或陳述。
丁、本院依職權調閱本院八十九年度促字第三九三三九號及八十九年度訴字第一一四
    七號民事卷宗及傳訊證人劉建宏。
    理　　由
甲、程序方面：
    本件被告丁○○未於言詞辯論期日到場，核無民事訴訟法第三百八十六條所列各
    款情形，應依原告之聲請，由其一造辯論而為判決。
乙、實體方面：
一、本件原告起訴主張：被告戊○○與丁○○合夥經營「美娜姿飲食店」，由被告戊○○於八十六年五月二十九日向原告迪利士公司法定代理人丙○○承租飲料店經
    營權利，並同時向飲料店所在房地所有權人即原告乙○○承租房地，因而簽立飲
    料店經營權利承租契約書及租賃契約書各一份（租期均為一年，自八十六年六月
    十日起至八十七年六月九日止），並由被告丁○○擔任連帶保證人。依系爭二租
    賃契約，原告每月應付經營權利租金十三萬元予原告迪利士公司（約佔全部租金
    二十萬元之６５％），每月應付房地租金七萬元予原告乙○○（約佔全部租金二
    十萬元之３５％），總計被告每月應付予原告之總租金計為二十萬元。嗣因被告
    經營不佳，原被告雙方又於八十六年十一月二十四日協商同意，自八十六年十一
    月十日至八十七年六月九日原租約屆止日之租賃期間，每月總租金降為十五萬元
    。然被告承租後至八十六年十月份止，即陸續拖欠租金未繳足，被告戊○○乃簽
    發面額二十萬元之支票一紙以支付八十六年十月份之每月總租金，並簽發面額二
    十二萬元之本票一紙，以支付先前未繳足之每月總租金，該二紙票據面額總計四
    十二萬元，然屆期提示均遭退票。被告積欠租金未付款，亦無提前解約之情事，
    原告自得依雙方簽立之系爭二租賃契約，向原告請求如聲明(一)(二)所示之租金。聲
    明(二)部分之租金債務係自八十六年十一月十日自八十七年六月九日止，其租賃期
    間尚餘七個月，故而被告應連帶給付原告迪利士公司部分為六十八萬二千二百五
    十元、原告乙○○部分為三十六萬七千五百元等語。
    被告戊○○則以：原告所持有被告戊○○所簽發之二十萬元支票及二十二萬元本
    票，並非均為給付租金之用，被告戊○○當時乃同時交付該本票與支票予原告迪
    利士公司之催收款項人員劉建宏，而該二十二萬元本票實乃為擔保該二十萬元支
    票兌現之用，待該二十萬元支票兌現後，該二十二萬元本票即應歸還。且被告戊○○雖有積欠原告租金二十萬元，但該筆欠款早已清償完畢，被告並無積欠原告
    任何租金，該二紙本票及支票，在被告已結清欠款後，乃因原告公司搬遷，無法
    追回，因而仍由原告持有。再該二紙本票及支票之票據債務，業經原告起訴求償
    ，而經鈞院於九十一年二月一日以九十年度簡上字第四一七號判決原告敗訴確定
    ，本件原告再據以請求租金債務，應有一事不再理之適用。又本件原告請求之八
    十六年十月份以前之租金債務，已罹於消滅時效，再被告已將該店之股權讓渡訴
    外人洪佳德，洪佳德並已繳清其餘之租金等語茲為抗辯。
二、兩造不爭執之事實：
    (一)本件原告主張被告戊○○於八十六年五月二十九日向原告迪利士公司法定代理
      人丙○○承租飲料店經營權利，並同時向飲料店所在房地所有權人即原告乙○○承租房地，因而簽立飲料店經營權利承租契約書及租賃契約書各一份（租期
      均為一年，自八十六年六月十日起至八十七年六月九日止），並由被告丁○○
      擔任連帶保證人。依系爭二租賃契約，原告每月應付經營權利租金十三萬元予
      原告迪利士公司，每月應付房地租金七萬元予原告乙○○，總計被告每月應付
      予原告之總租金計為二十萬元（含經營權利租金十三萬元及房地租金七萬元，
      下稱每月總租金）等情，業據原告提出飲料店經營權利承租契約書及租賃契約
      書各一紙為證，且為被告戊○○所不爭執，自堪信為真實。
    (二)又原告主張嗣因被告經營不佳，原被告雙方又於八十六年十一月二十四日協商
      ，同意自八十六年十一月十日至八十七年六月九日原租約屆止日之租賃期間，
      每月總租金降為十五萬元，並加註於租賃契約尾頁等情，雖被告戊○○辯稱關
      於調降租金之部分其上只有乙○○蓋章而已，並無戊○○用印其上，而推斷可
      能是訴外人洪佳德與原告所為之約定等語，然證人洪佳德於本院九十二年五月
      二十七日調查時到庭證稱：戊○○與丁○○是系爭店面之承租人，兩人是合夥
      關係，但是該店面開始營業二個月，戊○○就退夥了，他的合夥部分就由我來
      承受．．．之前每月的租金一開始房屋及土地總共是每月要繳二十萬元，印象
      中大概持續了半年左右，後來才降為每月十五萬元．．．（提示租賃契約書最
      後一頁手寫『附註欄』部分）因為我接手後主要負責現場業務，不負責租約事
      宜，印象中附註欄部分是另名合夥人丁○○去向原告談的等語。參諸證人洪佳
      德之證詞及被告戊○○亦不爭執丁○○係其經營該店面之合夥人，且將原租金
      二十萬元調降為十五萬元，對於被告亦屬有利等情，原告主張嗣後有調降租金
      乙事，亦可信為真實。
    (三)再原告主張被告承租後至八十六年十月份止，即陸續拖欠租金未繳足，被告戊○○乃簽發面額二十萬元之支票一紙及面額二十二萬元之本票一紙，該二紙票
      據面額總計四十二萬元，然屆期提示均遭退票等情，被告戊○○除辯稱伊雖曾
      簽發面額二十萬元之支票以支付所欠租金，但該筆債務業已清償完畢，且系爭
      本票係供擔保系爭支票兌現之用外，餘均不爭執，並據原告提出系爭二十萬元
      支票及其退票理由單一份、系爭二十二萬元之本票一紙為證，就被告不爭執之
      部分，原告之主張亦足信屬實。
    (四)被告戊○○抗辯其承租後，成立經營「美娜姿飲食店」，但其已於八十六年七
      月二十五日將所擁有之「美娜姿飲食店」股權，讓渡予訴外人洪佳德乙情，業
      據其提出被告戊○○與洪佳德簽立之讓渡書一紙為證，並經證人洪佳德於本院
      十二年五月二十七日調查時到庭證述無訛，原告方面除認該轉租之效力未經原
      告書面同意，對原告不生效力外，對被告戊○○上開其餘抗辯之事項亦不爭執
      ，自亦堪信為真。
三、法院之判斷：
    茲就兩造雙方之陳述，分就本件之關鍵爭點析述如下：
    (一)本件原告起訴有無違反一事不再理原則？
      被告戊○○抗辯系爭本票及支票之票據債務，業經原告起訴求償，而經本院於
      九十一年二月一日以九十年度簡上字第四一七號判決原告敗訴確定，本件原告
      再據以請求租金債務，應有一事不再理之適用等語。惟按「除別有規定外，確
      定之終局判決就經裁判之訴訟標的，有既判力。」民事訴訟法第四○○條第一
      項定有明文，亦即所謂之一事不再理原則，又「訴訟法上所謂一事不再理之原
      則，乃指同一事件已有確定之終局判決者而言。其所謂同一事件，必同一當事
      人就同一法律關係而為同一之請求，若此三者有一不同，即不得謂為同一事件
      ，自不受確定判決之拘束」，最高法院著有十九年上字第二七八號判例可資參
      照），查本院九十年度簡上字第四一七號確定判決乃原告針對系爭本票之支票
      之票據債務所提起之訴訟，其訴訟標的為票據債務請求權，然而本件原告乃針
      對票據之原因關係，即租金債務請求權提起訴訟，二者之訴訟標的並非同一，
      依前揭說明，自無一事不再理原則之適用，被告辯稱本件關於八十六年十月份
      以前之租金債務有一事不再理原則適用，原告不得更行起訴云云，顯屬誤會。
    (二)系爭飲料店經營權利承租契約有無如被告戊○○辯稱已構成該契約書第十三條
      補充規定第七款載明：若因甲方（即原告迪利士公司）建物結構及消防設備等
      問題造成乙方無法順利取得合法執照，則本契約自動失效，被告無依約給付租
      金之情形？
      按「當事人主張有利於己之事實者，就其事實有舉證之責任。」民事訴訟法第
      二百七十七條定有明文。查本件依原告之陳述，系爭承租建物，依建物謄本記
      載，早在八十三年間即已合法取得使用執照；且該店面被告方面（含被告戊○○轉讓股權予訴外人洪佳德後），前後共營業了三十幾個月，亦為被告戊○○
      所不爭，則被告戊○○空言抗辯有因原告方面建物結構及消防設備等問題造成
      其無法順利取得合法執照，本契約已自動失效，其無依約給付租金義務云云，
      顯不足採信。
    (三)原告所主張之八十六年十月份以前之租金共四十二萬元，是否已罹於五年之短
      期消滅時效？
      查原告主張之被告於八十六年十月份以前積欠之租金四十二萬元，依兩造契約
      之記載，應係八十六年六月十日迄八十六年十一月九日租期中所租欠之租金，
      然被告戊○○嗣後又簽立系爭二十萬元支票及二十二萬本票用以清償該筆積欠
      之租金債務，系爭本票及支票之付款日均記載為八十六年十一月五日，則被告
      戊○○嗣後簽立系爭本、支票以支付舊租金債務，乃為新債清償之性質，則新
      債清償契約成立時，因係以清償舊債務為目的，與債務人承認舊債務無異，故
      契約當事人如係債權人及債務人，舊債務之消滅時效即告中斷，惟在新債務之
      清償期未屆至前，債權人即不得行使舊債權，蓋債權人既同意新債務之清償期
      延後，亦係同意延展舊債務之清償期（參照孫森焱著，新版民法債編總論第一
      ○三七頁）。是本件被告戊○○既另行簽立系爭本票及支票以清償舊債務，則
      依前揭說明，舊租金債務之清償期即因而延展至本票及支票之付款日亦即八十
      六年十一月五日，舊租金債務之消滅時效亦告中斷，是本件消滅時效應自八十
      六年十一月五日起算五年而於九十一年十一月五日時效完成，則本件原告於九
      十一年十一月四日起訴，尚難謂已罹於消滅時效。
    (四)系爭二十二萬元之本票是否如被告戊○○抗辯僅供系爭二十萬元支票債務之擔
      保，並非另筆未償之積欠租金債務？並陳稱伊僅曾積欠原告租金二十萬元，並
      抗辯該二十萬元租金債務早已清償完畢是否屬實？經查：
      1.被告戊○○辯稱原告所持有被告戊○○所簽發之二十萬元支票及二十二萬元
        本票，並非均為給付租金之用，該二十二萬元本票實乃為擔保該二十萬元支
        票兌現之用，待該二十萬元支票兌現後，該二十二萬元本票即應歸還等語。
        查被告戊○○上開抗辯，業據其提出之原告迪利士公司催收租金人員劉建宏
        簽立之收據一紙為證（見本院卷第五十八頁）。而證人劉建宏於本院九十二
        年十二月九日準備程序中到庭證稱：我以前在原告迪利士公司任職，在八十
        六年底、八十七年初才離職，之前原告租給被告的租金都是我在收取的；（
        提示本院卷第二十三頁及第五十八頁收款書？）第二十三頁之本票跟第五十
        八頁的收款書，我確定是同時寫的，但是日期何者正確我忘記了等語。另兩
        造對於劉建宏係原告迪利士公司關於本件租金債務之收款職員並不爭執，則
        依證人劉建宏之陳述，系爭收款書確實為其收款後填載交予被告戊○○收執
        無誤，且該收款書業已記載明確：茲收到戊○○先生現金３１，６０８元，
        及合作金庫忠孝支庫８６．１１．５到期票據金額２０，０００元（ＯＮ0
        000000）及本票（ＴＨＮ0000000）２２０，０００元，支票
        到期兌現時，則還本票２２０，０００元，此據。戊○○先生，收款人劉建
        宏，８６年１１月２９日，而按「解釋契約，固須探求當事人立約時之真意
        ，不能拘泥於契約之文字，但契約文字業已表示當事人真意，無須別事探求
        者，即不得反捨契約文字而更為曲解。（最高法院十七年上字第一一一八號
        判例意旨參照），則依該收款書之記載之內容及證人劉建宏之證詞觀之，被
        告戊○○辯稱系爭二十二萬元本票係為擔保系爭支票之兌現應可信為真實。
      2.雖原告陳稱該紙支票正面留註之交換日期為八十六年十一月六日，且退票理
        由單記載退票日亦為八十六年十一月六日，足稽該紙二十萬元之支票早在八
        十六年十一月六日即有退票事實，且對照收據內容「．．．支票到期兌現時
        ，則還本票．．．」及該收據之簽發日期乃為八十六年十一月二十九日乃在
        退票日之後，從時點及內容來看，均與事實不符，足見被告戊○○以前揭收
        據用以證明系爭二十二萬元之本票僅供系爭二十萬元支票債務之擔保，尚不
        足以信為真實云云。惟查如前所述，證人劉建宏業已證稱第二十三頁之本票
        跟第五十八頁的收款書，伊確定是同時寫的等語，本院參以系爭二十二萬元
        本票之發票日記載為八十六年十月二十九日，且原告共同訴訟代理人甲○○
        亦陳稱系爭二十萬元支票和系爭二十二萬元的本票是被告於八十六年十月二
        十九日所交付（見本院九十三年一月三十日審理筆錄），則證人既明確證稱
        系爭二十二萬元本票與該收款書是同時寫的等語，則該收款書之記載日期顯
        然應為八十六年十月二十九日之誤，否則證人劉建宏當不致於在系爭二十萬
        元支票退票後，仍會有如前揭收款書內容之記載，整體觀之亦較符合事實之
        真相。此外，證人劉建宏雖亦證稱伊不確定系爭二十二萬元本票與收款書二
        者的日期何者正確，收款單之日期應該比較不會錯．．．我們當時他開本票
        的意思，是要他擔保未到期的債務，並非為了擔保支票的兌現，因為這二筆
        的金額並不相符等語，然而如原告所述，系爭二十二萬元本票係為擔保系爭
        二十萬元支票之兌現，則依常情，通常供擔保之本票須加計利息，則本件供
        擔保之本票金額與支票金額不符，尚與常情無違，且證人之記憶常隨時間之
        消逝而日漸模糊，且證人之證詞恒具有變動性，較之書面之證據較具不可靠
        性，則本件收款書既已明確記載支票到期兌現時，則還本票等文字，則證人
        劉建宏上揭證詞，顯然與書面記載之事實不符，自難採為有利於原告之認定
        。是此部分原告主張被告承租後至八十六年十月份止，即陸續拖欠租金未繳
        足，被告戊○○乃簽發面額二十二萬元之本票一紙，以支付先前未繳足之每
        月總租金云云，自屬無據。從而，在八十六年十月份之前，被告所積欠原告
        者，應如原告所述，僅有該筆以開立系爭二十萬元支票延期清償之二十萬租
        金債務而已。
      3.又按「請求履行債務之訴，原告就其所主張債權發生原因之事實，固有舉證
        之責任，若被告自認此項事實而主張該債權已因清償而消滅，則清償之事實
        ，應由被告負舉證之責任，此觀民事訴訟法第二百七十七條之規定自明。」
        最高法院著有二十八年上字第一九二○號判例可資參照，則本件被告自應就
        已清償之事實負舉證責任。查上開二十萬元租金債務，被告戊○○雖辯稱已
        清償完畢（或由其承讓人洪佳德代為清償完畢）云云，然若被告戊○○就該
        二十萬元之支票債務，業已清償完畢為真，衡情被告戊○○應取回該支票，
        其辯稱因原告公司搬遷，致無法追回，因而仍由原告持有云云，自不可取；
        再者，二十萬元租金並非一筆小數目，被告若已清償，理應有提款明細或開
        立支票兌現之紀錄可循，然原告亦無法提出付款單據或其他證據資料以實其
        說，則依前開說明，被告戊○○所辯要難信為屬實；且若如原告所稱八十六
        年十月份以前之租金債務，業已清償完畢或由洪佳德代為清償完畢，則何以
        原告於八十六年七月二十五日即已將股權讓渡予洪佳德，卻又於八十六年十
        月二十九日再簽立系爭本票及支票交予原告，亦顯與常情不符，自難信為真
        實，是此部分被告戊○○抗辯二十萬租金債務業已清償云云自不可採，從而
        ，此部分原告主張被告應連帶給付積欠之租金債務二十萬元自屬有據。
    (五)被告戊○○抗辯其已於八十六年七月二十五日將所擁有之「美娜姿飲食店」股
      權，讓渡予訴外人洪佳德，從此以後「美娜姿飲食店」之權利與義務，概予被
      告戊○○無關；且自八十六年十一月以後至八十七年六月之租金，均由洪佳德
      代為給付，被告對原告之租金債務，已由第三人洪佳德清償完畢乙情是否屬實
      ？經查：
      1.被告戊○○雖辯稱其已將股權讓渡予洪佳德，則嗣後租約之權利義務概與其
        無關云云。惟按「第三人與債務人訂立契約，承擔其債務者，非經債權人承
        認，對於債權人不生效力」民法第三百零一條定有明文，且依兩造系爭租賃
        契約書第四條第二款約定：「未經甲方（即原告乙○○）書面同意，乙方不
        得將承租標的全部或部分轉租、出租、頂讓、質押、贈與或以其他方法交由
        他人使用。」，且該股權讓渡書，也僅是系爭店面經營權之讓渡，是被告戊○○提出之該股權「讓渡書」，並無法對抗原告，是被告戊○○辯稱伊已脫
        離系爭契約關係，無須對原告負履行契約之責云云，要無可採。
      2.原告雖主張聲明(二)部分即自八十六年十一月十日自八十七年六月九日止之租
      　金，其租賃期間尚餘七個月，被告均未給付，爰請求被告連帶給付原告迪利
      　士公司部分為六十八萬二千二百五十元、連帶給付原告乙○○部分為三十六
      　萬七千五百元等語。惟此為被告戊○○所否認，並辯稱：自八十六年十一月
      　以後至八十七年六月之租金，均由洪佳德代為給付，被告對原告之租金債務
     　 ，已由第三人洪佳德清償完畢，且依常情，原告方面既同意由洪佳德接續使
        用設備及房地，被告所積欠之二年前之租金，不可能尚未清償等語。經查：
        (1)、關於被告戊○○辯稱上開租金債務，業已由洪佳德代為清償完畢等情，
            核與證人洪佳德於本院九十二年五月二十七日調查時到庭證稱：該店面
            開始營業二個月，戊○○就退夥了，他的合夥部分就由我來接手承受，
            之後一直做到八十八年十一月營業結束前，都是我在支付租金，原告派
            來收取租金的人也都是跟我接洽．．．，原告公司很謹慎，所以都有按
            時來向我們收取租金，我也有按期繳付，但是沒有特別留下什麼單據或
            其他資料證明的確有繳納．．．另外我要補充說明，到了八十八年以後
            ，的確因為經營不善而無法每月按期繳納租金，但是到了營業結束，盤
            點的時候，我有開一張支票作為所有租金的清償，而且該支票業已兌現
            等語相符。而有關洪佳德所背書交付用以清償之面額三十萬元之支票一
            紙，業據兌現，為兩造所不爭，且有彰化銀行大甲分行九十二年六月二
            十四日之回函一份附卷可考（見本院卷第一五七頁）。本院另參以系爭
            店面本由被告戊○○與丁○○合夥經營，嗣於八十六年七月二十五日被
            告戊○○退出經營將股權讓渡予洪佳德，系爭店面實質上乃由被告黃承
            通與證人洪佳德接手經營，而原告共同訴訟代理人甲○○亦陳稱：八十
            七年六月九日系爭二租賃契約屆滿後，被告丁○○有另外和原告簽訂契
            約，．．．八十七年七、八月以後的租金是我去收取的，．．．當時我
            都是向洪佳德、丁○○或是他們的會計小姐收的，當時戊○○應已脫離
            他們的合夥關係（見本院九十二年十月十四日準備程序筆錄）；我們後
            來於本件契約屆滿後，有馬上跟丁○○另行訂約，約期一般都是一年，
            一直簽約到八十八年左右，契約當事人只有丁○○已經沒有戊○○了等
            語（見本院九十二年十一月十一日準備程序筆錄），而原告迪利士公司
            亦曾於八十八年十二月二十九日向被告丁○○及洪佳德提起支付命令請
            求，其聲請狀內所附之證據「延遲租金部分計息表」乃係計算八十八年
            一月份以後之延遲租金等債務，此有本院八十九年度訴字第一一四七號
            民事卷宗內附之原告迪利士公司之支付命令聲請狀及其證據可按。衡諸
            常情，被告戊○○、丁○○及洪佳德等人關於本件八十六年十一月十日
            自八十七年六月九日止之租金債務若未清償，原告當不致再與被告黃承
            通及證人洪佳德續約，且其事後亦不致僅催討八十八年一月以後之租金
            債務，並由洪佳德背書交付該三十萬元之支票一紙以為所有租金債務之
            清償，由此足見，被告戊○○辯稱關於自八十六年十一月以後至八十七
            年六月之租金，均由洪佳德代為給付，被告對原告之租金債務，已由第
            三人洪佳德清償完畢等語應為屬實。
        (2)、再者，本件飲料店經營權承租契約書第七條第三款約定「租金支付方式
            為簽約同時開立第一年按月十日即七月十日起，每月開立本票十三萬，
            共十一張。另加附押金本票（不填日期）參拾玖萬，以便隨時兌現」、
            租賃契約書第三條第二款約定「前項租金應以十二個月為一期，乙方（
            即被告戊○○）應於每期給付租金時以一個月為單位，並簽發十一個月
            本票予甲方（即原告乙○○）或其指定人，並於簽約時給付三個月之租
            金即貳拾壹萬元以為押金（含稅），每月十日由甲方收取現金以兌換乙
            方本票，另就房屋之管理費及水電費、電話費皆由乙方支付」，則依系
            爭二租賃契約所載，被告戊○○均應事先簽發本票以為擔保將來租金債
            權之支付，待租金支付後再取回供擔保之本票，依此而言，被告戊○○
            若未給付租金，原告自不可能交付原告取回該等供擔保之本票，則原告
            僅泛稱自八十六年十一月十日自八十七年六月九日止共七個月之租金債
            務，被告均未給付云云，卻未能提出供擔保之本票以佐其說，亦足證前
            揭被告戊○○辯稱該段期間之租金債務，業由第三人洪佳德代為清償完
            畢等語方係真實可信。
三、綜上所述，本件原告之主張除二十萬元積欠之租金債務尚未清償完畢為屬有據外
    ，其餘之主張，並無確切證據證明，自無可採。從而，本件原告主張依雙方簽立
    之系爭二租賃契約請求權，在八十六年十月九日以前積欠之租金債務二十萬元部
    分，請求被告應連帶給付原告迪利士有限公司十三萬元（計算式為：二十萬元＊
    佔總租金債務６５％＝十三萬元），應連帶給付原告乙○○七萬元（計算式為：
    二十萬元＊佔總租金債務３５％＝七萬元），並均自民國八十六年十一月六日起
    至清償日止，按年息百分之五計算之利息，洵屬有據，應予准許。逾此部分之請
    求為無理由，應予駁回（另原告請求八十六年十月九日以前積欠之租金部分，依
    前所述，被告戊○○所簽立之系爭本票及支票均自八十六年十一月五日始行到期
    ，則原告請求此部分之遲延利息，應自八十六年十一月六日起算，其請求自八十
    六年十一月五日起算之遲延利息，自無理由）。
四、本案事證已臻明確，兩造其餘主張陳述及所提之證據，均毋庸再予審酌，附此敘
    明。
五、結論：本件原告之訴為一部有理由，一部無理由，爰依民事訴訟法第三百八十五
    條第一項前段、第七十九條但書、第八十五條第二項，判決如主文。
中　　　華　　　民　　　國　　九十三　　年　　　二　　　月　　 二十 　　日
                                        臺灣臺中地方法院民事第三庭
~B審判長法　官　張瑞蘭
~B　　　法　官　林宗成
~B　　　法　官　洪堯讚
右為正本係照原本作成
如對本判決上訴，須於判決送達後廿日內向本院提出上訴狀
中　　　華　　　民　　　國　　九十三　　年　　　二　　　月　　 二十 　　日
~B法院書記官
